臺灣板橋地方法院刑事判決　　　　　　　　　　　　　九十二年度訴字第八一八號
　　公　訴　人　臺灣板橋地方法院檢察署檢察官
　　被　　　告　己○○
　　　　　　　　丁○○
　　　　　　　　甲○○
右列被告等因違反槍砲彈藥刀械管制條例等案件，經檢察官提起公訴（九十一年度偵
字第二一一六六號），本院判決如左：
    主  文
己○○共同意圖為自己不法之所有，以恐嚇使人將本人之物交付未遂，累犯，處有期
徒刑捌月。其餘被訴部分無罪。
丁○○、甲○○均無罪。
    事  實
一、己○○前曾涉犯竊盜、違反毒品危害防制條例、違反槍砲彈藥刀械管制條例等案
    件，其中於民國（下同）八十九年間，因竊盜等案件，經臺灣高等法院判處有期
    徒刑六月（竊盜部分）、三月（違反槍砲彈藥刀械管制條例部分），暨定應執行
    刑為有期徒刑八月確定，九十年間，復因違反毒品危害防制條例案件，經臺灣桃
    園地方法院判處有期徒刑五月確定，嗣二案徒刑併執行之，自九十年六月一日入
    監服刑，迄九十一年六月十六日縮刑期滿執行完畢。緣己○○之同事丙○○於九
    十一年十月中旬某日，在不知情之友人甲○○所任職位於臺北縣新店市之汽車拖
    吊公司內，聽聞甲○○與同業戊○○發生嫌隙，適丙○○本身先前亦曾與戊○○
    發生糾葛，因而心生不滿，遂夥同己○○對戊○○恐嚇取財，二人乃基於恐嚇取
    財之犯意聯絡，於九十一年十月二十三日上午六時許，共同駕車駛往臺北縣五股
    鄉○○路○段附近，尋覓戊○○之下落，惟行至同路段之國道一號中山高速公路
    橋下方之際，適見戊○○之拖吊車同業司機乙○○將拖吊車停放在該處路旁並於
    車內駕駛座後方之臥床上休息，丙○○、己○○旋下車，由丙○○逕行開啟沈車
    之駕駛座旁車門，進而登坐於該車駕駛座上，經詢明乙○○與戊○○之關係後，
    即要求乙○○將「不要太囂張，小心點，不然我就請阿忠吃子彈！」等語轉告戊○○（其間，丙○○復另行起意，逕自由其隨身攜帶之不詳槍枝彈匣內取出具有
    殺傷力之九ＭＭ制式子彈一顆交予乙○○，要求乙○○將該顆子彈一併轉交予戊○○），己○○則游走於沈車旁邊負責把風工作，嗣丙○○告知乙○○其綽號為
    「麻仔龍」之後，隨即下車與己○○共乘原車離去，乙○○因當日未能與戊○○
    取得連繫，遂於翌日赴戊○○位於臺北縣五股鄉二段八八之一號之公司內，將上
    情轉知戊○○，同時將上開子彈轉交予戊○○，迨同年月二十五日及同年月二十
    八日，丙○○復接續以電話向戊○○恫稱：「要準備五十萬元供我使用，否則對
    你不利！」等語，並刻意詢問戊○○是否已收到上述子彈，同時催促戊○○儘速
    籌集款項，致戊○○心生畏懼，乃向丙○○佯稱其已備妥款項，另向警方報案暨
    提出上開子彈供警方鑑驗，斯時丙○○不疑有他，即交待己○○前往戊○○之上
    開公司取款，嗣於同年月二十九日晚間七時許，己○○偕同不知情之友人丁○○
    赴戊○○之上開公司（起訴書誤載為戊○○之住處）取款，旋遭現場埋伏警員逮
    捕當場查獲。
二、案經戊○○訴由臺北縣政府警察局蘆洲分局報請臺灣板橋地方法院檢察署檢察官
    偵查起訴。
    理  由
壹、有罪部分：
一、訊據被告己○○矢口否認有何恐嚇取財未遂之犯行，原辯稱：伊當時僅係依同案
    被告丙○○之指示，前往告訴人戊○○之公司拿取和解金，並不知悉其間有恐嚇
    取財之情事云云（參見本院九十二年四月四日訊問筆錄第二項）；嗣又改稱：當
    時因伊所任職車行內之司機「庚○○」偶接獲告訴人來電，適告訴人詢問需款項
    若干，「庚○○」即隨口聲稱新臺幣（下同）五十萬元，其後「庚○○」復告知
    伊可赴查獲地點取款，伊乃依「庚○○」指示赴查獲地點取款，旋遭警方逮捕，
    並無恐嚇取財情事云云（參見本院九十二年四月二十五日訊問筆錄第四頁、本院
    九十二年五月十三日訊問筆錄第四頁）。惟查：右揭事實，迭據告訴人戊○○於
    警詢時、偵查中及本院訊問時一致指述綦詳，核與證人乙○○於警詢時、偵查中
    及本院訊問時證述之情節相符，亦與被告己○○於警詢時供述之情節相符，並有
    扣案如事實欄所載之子彈一顆及卷附內政部警政署刑事警察局槍彈鑑定書一份可
    資佐證，參諸被告己○○於警詢之初詢及複詢時，均已詳細供述其與被告丙○○
    如何實施前揭恐嚇取財未遂行為之始末及各該細節（參見臺灣板橋地方法院檢察
    署九十一年度偵字第二一一六六號偵查卷第五頁至第九頁），核其供述內容悉與
    告訴人指述、證人乙○○證詞及扣案九ＭＭ制式子彈及卷附槍彈鑑定書之內容相
    符，且同案被告丙○○於本院訊問時更供稱：「‧‧‧我和馮（指被告己○○）
    是同一個車行的白牌車司機，算是同事，我開車載馮，因為當天我比較累，所以
    請馮陪我一起去，我只有跟馮講要去五股找人‧‧‧我跟許（指告訴人）講我是
    『阿龍』，叫許不要太過份並說許上次砸我店，許就說要不然要怎樣，我說我路
    見不平要挑土來填平，然後我和許在電話中表態對立‧‧‧我在新五路公路橋下
    有碰到一個十五噸拖吊車司機，他說認識許，我有留名片給他，並請他轉告許說
    我有來找他，我的名片上有我的本名及綽號，不過我絕對沒有拿子彈給他，當時
    我是把名片和一個開車常用的平安符貼紙裝在白包裡，請那司機拿給許，我是想
    嚇嚇許‧‧‧」等語（參見本院九十二年四月二十五日訊問筆錄第三頁），益見
    告訴人指訴之情節確與事實相符，被告己○○空言否認暨提出上開前後不一又顯
    與常情相違之辯解，顯屬事後圖卸推托之詞，要無足採。至公訴意旨雖認被告己○○係與同案被告丙○○及被告甲○○、丁○○共同實施前揭恐嚇取財未遂行為
    ，惟本院目前依本案全部卷證觀之，除得認定同案被告甲○○於案發前曾與告訴
    人發生嫌隙暨同案被告丁○○於查獲時係陪同案被告己○○前往查獲地點外，並
    無積極、確切之證據足資證明同案被告甲○○與丁○○確有參與實施前揭恐嚇取
    財未遂行為（被告己○○雖於警詢時述及被告甲○○曾與被告丙○○謀議向告訴
    人恐嚇取財五十萬元洩憤，嗣並帶領同案被告己○○前往告訴人之公司云云，然
    並無其他相關跡證足以佐證此部分情節，尚難僅憑被告己○○就此部分之單一供
    述，遽認同案被告甲○○亦有參與實施前揭恐嚇取財未遂之情事），公訴意旨就
    此部分亦有誤會，併此敘明。綜上所述，本案事證已臻明確，被告己○○犯行洵
    堪認定。
二、核被告己○○所為，犯刑法第三百四十六條第三項、第一項之恐嚇取財未遂罪；
    其與同案被告丙○○間，具有犯意聯絡與行為分擔，均為共同正犯；其與同案被
    告丙○○先後多次恐嚇告訴人所為，係為達同一目的，緊接所為之同性質行為，
    為接續犯，僅成立單一恐嚇取財未遂罪。本院綜理本案被告己○○所為恐嚇取財
    未遂之犯罪情狀，認與既遂犯之情狀尚屬有間，爰依刑法第二十六條前段規定減
    輕其刑。末查被告己○○有事實欄所載之論罪科刑執行情形，有臺灣高等法院被
    告全國前案紀錄表一份在卷足憑，其於受有期徒刑之執行完畢後，五年以內，再
    犯本案有期徒刑以上之罪，為累犯，應依刑法第四十七條之規定加重其刑，並先
    加後減之。爰審酌被告己○○僅因其同事即同案被告丙○○與告訴人間存有隙嫌
    宿怨，即恣意參與同案被告丙○○對告訴人之恐嚇取財犯行，雖其恐嚇取財未能
    得逞，仍對社會治安構成嚴重危害，此外，復參酌其素行狀況、犯罪之動機、目
    的、手段及犯罪後猶飾詞狡辯態度不佳等一切情狀，量處如主文所示之刑，以示
    懲戒。
貳、無罪部分：
一、公訴意旨略以：(一)被告己○○與同案被告丙○○基於犯意聯絡與行為分擔，共同
    持有上開具有殺傷力之九ＭＭ制式子彈一顆，並於前揭時、地，由同案被告丙○○將該顆子彈交予乙○○，因認被告己○○涉有槍砲彈藥刀械管制條例第十二條
    第四項之未經許可持有子彈罪嫌云云；(二)被告丁○○、甲○○與被告己○○、同
    案被告丙○○基於恐嚇取財之犯意聯絡與行為分擔，除由被告己○○及同案被告
    丙○○實施前揭事實欄所載之恐嚇取財犯行外，被告甲○○並於九十一年十月二
    十九日晚間七時三十分許，帶領被告己○○、丁○○赴上開告訴人公司取款，被
    告甲○○先行離開後，由被告己○○、丁○○向告訴人取款，旋為警當場查獲而
    未能得逞，因認被告甲○○、丁○○涉有刑法第三百四十六條第三項、第一項之
    恐嚇取財未遂罪嫌云云。
二、按犯罪事實應依證據認定之，無證據不得推定其犯罪事實；又不能證明被告犯罪
    者，應諭知無罪之判決；刑事訴訟法第一百五十四條第二項、第三百零一條第一
    項分別定有明文。次按所謂證據，係指直接間接足以證明犯罪行為之一切證人、
    證物而言；且事實之認定，應憑證據，如未能發現相當證據，或證據不足以證明
    ，自不能以推測或擬制之方法，以為裁判基礎，最高法院三十年上字第一二八號
    、四十年台上字第八六號判例均可資參考。再按認定不利於被告之事實，須依積
    極證據，苟積極證據不足為不利於被告事實之認定時，即應為有利於被告之認定
    ，更不必有何有利之證據，最高法院三十年上字第八一六號判例意旨可資參照。
    末按刑事訴訟上證明之資料，無論其為直接或間接證據，均須達於通常一般之人
    均不致有所懷疑，而得確信其為真實之程度，始得據為有罪之認定，若其關於被
    告是否犯罪之證明未能達此程度，而有合理懷疑之存在，致使無從形成有罪之確
    信，根據「罪證有疑，利於被告」之證據法則，即不得遽為不利被告之認定，有
    最高法院七十六年度臺上字第四九八六號判例可稽。
三、本件公訴人認被告己○○涉有未經許可持有子彈罪嫌，暨認被告甲○○、丁○○
    涉有恐嚇取財未遂罪嫌，無非以告訴人戊○○之指訴、證人乙○○之證述、被告
    己○○之供述、扣案子彈及卷附內政部警政署刑事警察局槍彈鑑定書等為據。惟
    訊據被告己○○、甲○○、丁○○三人均堅決否認涉有此等部分犯行，被告己○○辯稱：伊並無恐嚇告訴人之情事等語；被告甲○○辯稱：伊對於本案並不知情
    ，亦未參與本案，更無向告訴人恐嚇取財之情事等語；被告丁○○辯稱：伊當時
    僅係陪同友人即被告己○○前往上開告訴人之公司，並不知悉被告己○○赴該址
    取款之原因，亦未參與恐嚇取財之犯行等語。
四、經查：
  (一)公訴意旨雖認被告己○○與同案被告丙○○共同持有上開子彈云云，惟本件同案
    被告丙○○自始即否認其持有上開子彈之行為（參見本院九十二年四月二十五日
    訊問筆錄第三頁至第四頁─同案被告丙○○前於警方調查時及檢察官偵查中均未
    到案說明），而被告己○○於警詢時雖自承參與同案被告丙○○所實施之前揭恐
    前揭嚇取財未遂犯行等情，然堅稱其係於同案被告丙○○自行將上開子彈交予證
    人乙○○之後，始經由同案被告丙○○告知而獲悉此部分情節等語（參見偵查卷
    第五頁背面、第八頁背面；嗣被告己○○於偵查中及本院訊問、審理時，即翻異
    前供辯稱未參與本案犯罪云云─參見偵查卷第三十五頁背面、本院九十二年四月
    四日訊問筆錄第二頁、本院九十二年四月二十五日訊問筆錄第四頁、本院九十二
    年五月十三日訊問筆錄第四頁、本院九十三年五月十二日準備程序筆錄第三頁）
    ，另告訴人戊○○歷次指訴中，均未指訴被告己○○有何共同持有上開子彈之情
    事（參見偵查卷第十二頁背面、第十三頁、第六十八頁，本院九十二年五月十三
    日訊問筆錄第二至三頁、本院九十二年七月四日訊問筆錄第三至四頁），而證人
    乙○○歷次之證述內容及本件扣案子彈暨卷附內政部警政署刑事警察局槍彈鑑定
    書，亦均僅能證明同案被告丙○○持有上開子彈之事實，尚無法證明被告己○○
    確有參與同案被告丙○○持有該顆子彈之犯行（參見偵查卷第十四頁背面、第六
    十六頁，本院九十二年七月四日訊問筆錄第二至三頁），是本件公訴人暨告訴人
    所指各端，均無一足資證明被告己○○涉有公訴意旨所指之此部分共同持有子彈
    犯行，本院復查又無其他積極證據足以證明被告己○○確成立此部分共同持有子
    彈罪責，揆諸前揭說明，要屬不能證明其犯罪，爰就此部分為無罪之諭知（原公
    訴意旨雖認被告己○○所涉此部分共同持有子彈犯嫌與前揭起訴論罪之恐嚇取財
    未遂犯行，具有牽連犯之裁判上一罪關係，惟此二部分在性質上係屬分論併罰之
    二罪，兩者並不具有牽連犯之裁判上一罪關係〈最高法院八十七年度臺上字第三
    二九三號刑事判決參照〉，是本院仍應就此部分為無罪之諭知）。
  (二)公訴意旨雖認被告丁○○與被告己○○、同案被告丙○○共同涉犯上開恐嚇取財
    未遂罪嫌云云，惟本件同案被告丙○○自始即否認其涉有前揭恐嚇取財未遂犯行
    （參見本院九十二年四月二十五日訊問筆錄第三頁至第四頁─同案被告丙○○前
    於警方調查時及檢察官偵查中均未到案說明），被告己○○於警詢時雖自承參與
    同案被告丙○○所實施之前揭恐前揭嚇取財未遂犯行等情，然一再供稱被告丁○○僅於查獲當日適搭乘其車前往查獲地點，並不知悉其中內情等語（參見偵查卷
    第七頁、本院九十二年四月四日訊問筆錄第二至三頁、本院九十三年五月十二日
    準備程序筆錄第三頁），另告訴人戊○○歷次指訴中，均未指訴被告丁○○有何
    共同涉犯上開恐嚇取財未遂犯行之情事（參見偵查卷第十二頁背面、第十三頁、
    第六十八頁，本院九十二年五月十三日訊問筆錄第二至三頁、本院九十二年七月
    四日訊問筆錄第三至四頁），而證人乙○○歷次證述及本件扣案子彈暨卷附內政
    部警政署刑事警察局槍彈鑑定書，亦僅能證明被告己○○與同案被告丙○○涉犯
    上開恐嚇取財未遂之事實，尚無法證明被告丁○○確有參與該等恐嚇取財未遂犯
    行（參見偵查卷第十四頁背面、第十五頁、第六十六頁背面，本院九十二年七月
    四日訊問筆錄第二至三頁），是本件公訴人暨告訴人所指各端，均無一足資證明
    被告丁○○涉有公訴意旨所指之恐嚇取財未遂犯行，復查又無其他積極證據足以
    證明被告丁○○確成立恐嚇取財未遂罪責，揆諸前揭說明，要屬不能證明其犯罪
    ，爰為無罪之諭知。
  (三)公訴意旨雖認被告甲○○與被告己○○、同案被告丙○○共同涉犯上開恐嚇取財
    未遂罪嫌云云，惟本件同案被告丙○○自始即否認其涉有前揭恐嚇取財未遂犯行
    （參見本院九十二年四月二十五日訊問筆錄第三頁至第四頁─同案被告丙○○前
    於警方調查時及檢察官偵查中均未到案說明），被告己○○於警詢時雖自承參與
    同案被告丙○○所實施之前揭恐前揭嚇取財未遂犯行，並供稱其於九十一年十月
    二十二日曾聽聞被告甲○○與同案被告丙○○共同謀議對告訴人恐嚇取財五十萬
    元，嗣翌日被告甲○○查探前往告訴人公司之路線後，旋帶同其與同案被告丙○○赴告訴人公司現場，旋自行離去等情，然被告己○○此部分供述情節顯與公訴
    人就此部分所起訴之犯罪情節不符，亦與同案被告丙○○供述之內容完全不符（
    參見本院九十二年四月二十五日訊問筆錄第三頁至第四頁），參諸被告己○○嗣
    於偵、審中翻異前供矢口否認涉有前揭恐嚇取財犯行（參見偵查卷第三十五頁背
    面、本院九十二年四月四日訊問筆錄第二至三頁、本院九十二年五月十三日訊問
    筆錄第四頁、本院九十三年五月十二日準備程序筆錄第三頁），實難憑其於警詢
    時所為具有重大瑕疵之單一供述遽認被告甲○○亦有參與實施前揭恐嚇取財犯行
    之情事，另告訴人戊○○歷次指訴中，均未明確指訴被告甲○○有何共同涉犯上
    開恐嚇取財未遂犯行之情事（參見偵查卷第十二頁背面、第十三頁、第六十八頁
    ，本院九十二年五月十三日訊問筆錄第二至三頁、本院九十二年七月四日訊問筆
    錄第三至四頁），而證人乙○○歷次證述及本件扣案子彈暨卷附內政部警政署刑
    事警察局槍彈鑑定書，亦僅能證明被告己○○與同案被告丙○○涉犯上開恐嚇取
    財未遂之事實，尚無法證明被告甲○○確有參與該等恐嚇取財未遂犯行（參見偵
    查卷第十四頁背面、第十五頁、第六十六頁背面，本院九十二年七月四日訊問筆
    錄第二至三頁），是本件公訴人暨告訴人所指各端，均無一足資證明被告甲○○
    涉有公訴意旨所指之恐嚇取財未遂犯行，復查又無其他積極證據足以證明被告甲○○確成立恐嚇取財未遂罪責，揆諸前揭說明，要屬不能證明其犯罪，爰為無罪
    之諭知。
據上論斷，應依刑事訴訟法第二百九十九條第一項前段、第三百零一條第一項，刑法
第二十八條、第三百四十六條第三項、第一項、第四十七條、第二十六條前段、第七
十一條第一項，罰金罰鍰提高標準條例第一條前段，判決如主文。
本案經檢察官陳銘祥到庭執行職務。
中      華      民      國      九十三      年    十二    月    十四    日
                                  臺灣板橋地方法院刑事第八庭
                                      審判長法  官  王屏夏
                                            法  官  陳鴻清
                                            法  官  王偉光
右正本證明與原本無異。
如不服本判決，應於判決送達後十日內向本院提出上訴狀。
                                            書記官  楊璧華
中      華      民      國      九十三      年    十二    月    十四    日
附錄本案論罪科刑法條全文：
刑法第三百四十六條：
意圖為自己或第三人不法之所有，以恐嚇使人將本人或第三人之物交付者，處六月以
上五年以下有期徒刑，得併科一千元以下罰金。
以前項方法得財產上不法之利益，或使第三人得之者，亦同。
前二項之未遂犯罰之。
